臺灣臺中地方法院民事判決　93年度訴字第2115號
原　　　告　　己○○
原　　　告　　乙○○
前列二人共同
訴訟代理人　　黃怡瑜律師
被　　　告　　大時代公寓大廈管理委員會
兼法定代理人　戊○○
訴訟代理人　　丁○○
　　　　　　　甲○○
被　　　告　　丙○○
上列當事人間請求確認委任關係不存在事件，本院於民國94年7
月20日言詞辯論終結，判決如下：
    主    文
原告之訴駁回。
訴訟費用由原告負擔。
    事實及理由
甲、程序方面：
  (一)按當事人之法定代理人其代理權消滅者，應由有代理權之法
    定代理人承受訴訟；又他造當事人，亦得聲明承受訴訟，此
    觀民事訴訟法第170條、第175條第2項之規定自明。查本件
    訴訟於原告起訴後，被告大時代公寓大廈管理委員會之法定
    代理人已由最初之陳雍乾，經過數次更動而變更為戊○○，
    並由原告於民國（下同）94年7月20日具狀聲明承受訴訟，
    核與前開規定相符，自應准許由戊○○承受並續行訴訟，合
    先敘明。
  (二)本件被告大時代公寓大廈管理委員會及戊○○未於最後言詞
    辯論期日到場，被告丙○○則未於言詞辯論期日到場，均核
    無民事訴訟法第三百八十六條各款所列情形，爰依原告之聲
    請，由其一造辯論而為判決。
乙、實體方面：
一、原告起訴主張：(一)原告己○○及乙○○均係大時代社區之區
    分所有權人，大時代社區因住戶眾多，遂區分為A、B、C、D
    、E、F及商店街等7區，由該7區先行選任事務委員會（以下
    簡稱區委會），再由各區委會推選委員組成大時代公寓大廈
    管理委員會（以下簡稱大時代管委會），原告己○○及乙○○於民國（下同）93年5月1日大時代社區第6屆第2次區分所
    有權人大會，受Ｃ區住戶推選分別均以八票當選第6屆Ｃ區
    委會之主任委員及財務委員，並經Ｃ區委會之委員推選為管
    委會之委員。詎被告大時代管委會明知受選任之委員除有大
    時代社區住戶規約（以下簡稱住戶規約）第9條所規定之事
    由始不得擔任管委會委員及區委會委員，且原告己○○所涉
    背信案件業經台灣台中地方法院檢察署檢察官於93年4月6日
    以92年度偵字第4237號為不起訴處分確定在案，原告乙○○
    當時則並未有任何刑事案件遭追訴，但被告大時代管委會竟
    於原告二人當選管委會委員後，擅自以原告二人有訴訟案件
    審理中，資格不符為由，將原告二人之Ｃ區區委員會委員及
    管委會委員資格予以剔除，並於93年5月21日公告，嗣於93
    年6月12日改由被告丙○○及戊○○遞補為被告大時代管委
    會之委員。(二)按被告大時代管委會之組成，除商場一名委員
    指派外，其餘各委員均由各區之區分所有權人以選舉方式分
    別選出，此有住戶規約第6條第2項規定明確；又依該住戶規
    約第9條第1項第5款規定，被法院判刑確定者，不得充任管
    委會委員及區委會委員。但：原告己○○所涉背信案件，既
    經不起訴處分確定，原告乙○○於93年5月1日當時並無任何
    刑事案件，或民事案件在審理中，自與前開住戶規約當然解
    職之規定不符，原告二人自無不得擔任管委會委員及C區委
    會委員之事由，被告大時代管委會竟否認原告二人之管委會
    委員資格，顯非合法，自有訴請確認原告二人與被告大時代
    管委會間第6屆管委會委員之委任關係存在必要。(三)被告丙○○、戊○○雖均係C區委會委員，惟當時並未受推選為管
    委會委員，而於原告二人遭違法剔除後，始經其餘C區委員
    補選為管委會委員，則原告二人既無不得擔任管委會委員之
    情事，已如前述，則自有一併訴請確認被告丙○○、戊○○
    與被告大時代管委會間第6屆管委會委員之委任關係不存在
    之必要。(四)原告二人於93年5月1日在大時代社區第6屆第2次
    區分所有權人大會，受C區住戶分別推選為第6屆C區委會主
    任委員及財務委員，並經C區委會之委員推選為管委會委員
    ，原告二人並無任何不得充任或當然解職之情事，被告大時
    代管委會竟於93年5月21日公告原告二人當選C區委員資格不
    符，嗣於93年6月12日C區委會會議中決議改由被告丙○○、
    戊○○二人遞補為被告大時代管委會委員，此舉已造成原告
    謝麗玲及乙○○在法律上地位（即管委會委員資格，並非委
    員職權之行使）有不安之危險，依法有除去之必要，且涉及
    日後損害賠償問題，故原告二人自有確認利益。並聲明：(1)
    確認原告己○○及乙○○與被告大時代管委會間第6屆管委
    會委員之委任關係存在。(2)確認被告丙○○、戊○○與被告
    大時代管委會間第6屆管委會委員之委任關係不存在。
二、被告則以：(一)按住戶規約第9條第3項規定：管委會及各區委
    員會之正、副主任委員及財務委員有下列情事者當然解職
    曾犯詐欺、背信、侵占罪或違反工商管理法令，經受有期徒
    刑之宣告、服刑期滿尚未逾三年者。曾服公職虧空公款，
    經判決確定，服刑期滿尚未逾三年者。受破產宣告，尚未
    復權者。有重大喪失債信情事，尚未了結或了結尚未滿三
    年者。又同規約第6條第5項規定：第二次以後之管委會及各
    區委會之委員，可由現住戶參與選任。但正、副主任委員及
    財務委員、監察委員，應以居住於本社區之區分所有權人或
    其配偶、直、旁系二等親為限。本社區管委會及各區委會之
    委員，除不能具備前開規約第9條第3項規定之消極資格外，
    尚須具備同規約第6條第5項規定之積極資格。(二)查原告己○○未依規定提出戶籍謄本，復另涉背信案件（即台灣台中地
    方法院檢察署92年度偵字第4237號）尚未終結；至於原告乙○○則先有涉嫌公然誹謗與妨害自由案件在偵查中，復因毀
    損、恐嚇等案件經被告戊○○具狀提出告訴在案，準此，原
    告二人之資格既與前開規約規定不符，其縱或當選亦應當然
    解職。(三)至於被告丙○○、戊○○依序分次遞補為C區委會
    委員，係於93年6月12日經大時代社區C區委會之決議產生，
    爾後並於管委會選舉委員時當選為全區委員，自不得因原告
    二人當選C區委會委員經決議為無效後，旋據以推論被告丙○○、戊○○依前開規約遞補為委員後，並被選為全區委員
    等情，亦屬無效。(四)大時代社區第6屆管委會委員任期已屆
    滿，原告二人迄今仍訴請確認其與第6屆管委會委員之委任
    關係存在，已顯無理由。並聲明：原告之訴駁回。
三、本件兩造不爭執之事項：
  (一)原告二人確於93年5月1日經推選為該社區C區委會委員，同
    年5月2日曾發函通知各區受推選之委員繳交資格文件，期限
    至同年5月10日止。
　(二)被告大時代管委會於93年5月21日就原告二人當選該社區C區
    委會委員之資格不符進行公告剔除。
　(三)被告大時代管委會Ｃ區委會於93年6月12日決議由被告丙○○、戊○○二人遞補原告二人之職缺，該二人並因該次會議
    之決議而被選任為被告大時代管委會之委員。
  (四)剔除原告大時代管委會委員之依據，係大時代社區第3屆第2
    次區分所有權人大會確曾決議有關「委員選舉須符合之五項
    條件」之內規。而剔除原告二人大時代管委會委員之依據，
    即係前開內規。
  (五)原告二人均未執行過第6屆大時代管委會委員之職務，且該
    屆委員任期自93年7月19日起至94年7月18日止。
四、本件兩造爭執所在，厥為：(一)被告大時代管委會之第六屆任
    期雖已屆滿，原告是否仍有訴之利益？(二)前述有關「委員選
    舉須符合之五項條件」之內規有無牴觸大時代社區住戶規約
    第9條之規定？(三)前述內規第一點「被告未確立罪名」之真
    意為何？(四)原告二人有無資格不符之情形？(五)被告大時代管
    委會於93年5月21日就原告二人當選C區委員資格不符之公告
    是否無效？(六)被告大時代管委會C區委會於93年6月12日選任
    第6屆委員會議中重新選任被告丙○○、戊○○二人為C區事
    務委員之決議是否無效？
五、按確認法律關係之訴，非原告有即受確認判決之法律上利益
    者，不得提起之，民事訴訟法第247條第1項前段固有明文。
    又確認法律關係成立或不成立之訴，以確認現在之法律關係
    為限，如已過去或將來可能發生之法律關係，均不在得請求
    確認之列（最高法院32年上字第3165號、49年台上字第1429
    號判例要旨可資參照）。惟查，被告大時代管委會第6屆管
    委會委員之任期係自93年7月19日起至94年7月18日止等情，
    為兩造所不爭執，已如前述。且本件原告係於93年9月13日
    即具狀提起本件確認之訴，故原告提起本訴時前開第6屆管
    委會委員之任期尚未屆滿，自非前開判例要旨所述過去之法
    律關係，是被告辯稱：前開第6屆管委會委員任期為一年，
    且已屆至，則原告上開主張即屬過去之法律關係，在法律上
    顯無理由云云，應係誤解前開判例意旨，殊難採信。
六、次按法律關係之存否雖不明確，而原告在私法上之地位並不
    因此而有受侵害之危險者，不得謂原告有即受確認判決之法
    律上利益，最高法院29年上字第473號判例要旨可資參照。
    又被告大時代管委會所屬大時代社區之住戶規約第12條明定
    ：全部委員均為無給榮譽職。且原告亦主張其提起本訴並非
    請求繼續行使委員職權，而係為日後請求損害賠償預作準備
    等語，此外，原告並未主張其因被告大時代管委會於93年5
    月21日所為原告二人資格不符之公告及被告丙○○、戊○○
    因大時代社區C區委會93年6月12日之決議改選而遞補為管委
    會委員之無效，而享有何特定之權利，或免除何特定之義務
    ，揆諸上開判例要旨，尚難謂原告有即受確認判決之法律上
    之利益，是原告之主張，於法不合，自應駁回。
七、其次，按公寓大廈應成立管理委員會。公寓大廈成立管理委
    員會者，主任委員、管理委員之選任、解任、權限與其委員
    人數、召集方式及事務執行方法與代理規定，依區分所有權
    人會議之決議。但規約另有規定者，依其規定。公寓大廈管
    理條例第29條第一項、第二項定有明文。又系爭大時代社區
    亦於住戶規約明定：管委會之組成，除商場一名委員指派外
    ，其餘各委員均由各區之區分所有權人以選舉方式分別選出
    ；又第二次以後之管委會及各區委會之委員，可由現住戶參
    與選任。但正、副主任委員及財務委員、監察委員，應以居
    住於本社區之區分所有權人或其配偶、直、旁系二等親為限
    。又管委會及各區委員會之正、副主任委員及財務委員有下
    列情事者當然解職曾犯詐欺、背信、侵占罪或違反工商管
    理法令，經受有期徒刑之宣告、服刑期滿尚未逾三年者。
    曾服公職虧空公款，經判決確定，服刑期滿尚未逾三年者。
    受破產宣告，尚未復權者。有重大喪失債信情事，尚未
    了結或了結尚未滿三年者。各區委員及管理委員之選任、變
    更、解職，均應公告之。該社區住戶規約第6條第2項、第5
    項、第9條第3項、第11條分別定有明文。另大時代社區91年
    度第2次區分所有權人大會曾作成決議：委員選舉需符合下
    列五項條件，即被告未確立罪名者，不可擔任委員。原
    告可擔任委員（法定代理人）。未出席者不得參與選舉。
    未繳管理費一期以上者（含一期），不可擔任委員。有
    前科者，不可擔任委員。而參酌當初決議此五項條件之目的
    ，在於原住戶規約第9條第3項，僅就管委會及各區委會之正
    、副主任委員及財務委員為消極資格規定，為擴大消極資格
    條件之內容、適用範圍，始為此決議。此項事實亦為兩造所
    不爭執，已如前述。雖此項決議第1項之「被告未確立罪名
    者」，不可擔任委員，與原住戶規約第9條第1項第5款被法
    院判刑確定者之規定對照，似有不同，但區分所有權人會議
    既係公寓大廈最高意思機關，自得為相關未牴觸規約之決議
    ，查上開決議之目的核與相關之住戶規定，其目的相同，尚
    難謂有何牴觸，是被告大時代管委會參酌住戶規約及上開決
    議之目的及內容，並依據大時代社區93年度第2次區分所有
    權人大會會議紀錄及該社區之前慣例，為各區委員之資格審
    查無誤後，再為公告，始確認其當選之效力，蓋委任關係亦
    建構於雙方意思表示之合意上，而管委會係屬合議制非法人
    團體，須透過決議或授權主任委員對外為意思表示，故委員
    之委任關係成立，自宜經由公告方式以表明其意思表示。又
    因各屆委員均有任期，故原則上此項委任關係係附有始期之
    法律關係，須於期限屆至時始發生效力，方與其立法目的相
    符（參酌公寓大廈管利條例第29條）。是原告主張其經大時
    代社區之C區區分所有權人選出為該區第6屆區委會委員並推
    派為全區委員，即認其與被告大時代管委會第6屆管委會存
    在委員之委任關係云云，顯屬誤會，是其主張，自無理由，
    應予駁回。
八、又原告另主張被告大時代管委會於93年5月21日所為公告原
    告己○○資格不符之內容與事實不符，應屬無效云云。惟查
    ，原告己○○所涉背信案件固於93年4月6日經台灣台中地方
    法院檢察署檢察官為不起訴處分，但被告大時代管委會所為
    前開公告前是否已收受該不起訴處分書，尚有疑義；況原告
    己○○未依前開住戶規約第6條第5項規定及被告大時代管委
    會之通知提出相關身分資料以供被告大時代管委會就候選委
    員之資格為審查之作業，被告大時代管委會依據審查結果為
    上述公告，尚難遽認為無效。至於被告丙○○、戊○○既係
    經由大時代社區住戶規約之規定補選經公告為委員，復於期
    限屆至時被告丙○○、戊○○二人即與被告大時代管委會第
    6屆管委會有效成立委員之委任關係，原告前開主張，自無
    理由，應予駁回。
九、綜上所述，原告既未主張其因被告大時代管委會於93年5月
    21日所為原告二人資格不符之公告及被告丙○○、戊○○因
    大時代社區C區委會93年6月12日之決議改選而遞補為管委會
    委員之無效而享有何特定之權利，或免除何特定之義務，即
    尚難謂原告有即受確認判決之法律上之利益。其次，管委會
    委員之委任關係尚難以經由區分所有權人選舉後即謂成立、
    存在，蓋一般情況皆須透過公告方式對外表示，且在此對外
    公告前，本件大時代社區尚有所謂資格審查機制係委由管委
    會行使，經過此資格審查後始公告當選名單以確立委任關係
    。從而，原告前開主張，原告二人與被告大時代管委會第6
    屆委員之委任關係存在，自屬無理由，應予駁回。則原告另
    主張被告丙○○、戊○○與被告大時代管委會第6屆委員之
    委任關係不存在，亦屬無理由，而應予駁回。
十、本件事證已臻明確，兩造其餘攻擊防禦方法及舉證，核與本
    件判決結果不生影響，無庸逐一論列，併此敘明。
據上論結：本件原告之訴為無理由，依民事訴訟法第385條第1項
前段、第78條，判決如主文。
中　　華　　民　　國　　94　　年　　8 　　月　　12　　日
                  民事第四庭    法  官  夏一
以上正本係照原本作成。
如對本判決上訴，須於判決送達後20日內向本院提出上訴狀。
中　　華　　民　　國　　94　　年　　8 　　月　　12　　日
                                書記官  吳雅菁
